臺灣屏東地方法院民事裁定            100年度監宣字第102號
聲  請  人  鄒武郎
            鄒武山
            鄒武章
            鄒承泰
上  四  人
共同代理人  陳世明律師
相  對  人  鄒楊碧雲
上列聲請人聲請監護宣告事件，本院裁定如下：
    主  文
宣告鄒楊碧雲（女、民國十七年二月七日出生、身分證統一編號
：Ｚ000000000號）為受監護宣告人。
選定鄒武郎（男、民國四十二年一月十六日出生、身分證統一編
號：Ｚ000000000號）為受監護宣告人鄒楊碧雲之監護
人。
指定鄒承泰（男、民國五十三年三月十九日出生、身分證統一編
號：Ｚ000000000號）為會同開具財產清冊之人。
聲請費用新臺幣壹仟元由受監護宣告之人負擔。
    理  由
一、聲請意旨略以：相對人鄒楊碧雲（女，民國17年2 月7 日出
    生，身分證統一編號：Ｚ000000000號，住屏東縣內埔鄉○○
    村○○路○段304 巷11號）為聲請人鄒武郎、鄒武山、鄒武
    章、鄒承泰之母，因糖尿病、陳舊性腦中風、失智等病，致
    不能為意思表示或受意思表示，或不能辨識其意思表示之效
    果，為此依民法第14條之規定，聲請宣告相對人為受監護宣
    告人，並由聲請人鄒武郎擔任相對人之監護人，另指定相對
    人之子即聲請人鄒承泰為會同開具財產清冊之人等語。
二、聲請人鄒武郎、鄒武山、鄒武章、鄒承泰主張上開各情，業
    據其等提出戶籍謄本、親屬系統表等件為證，又經本院前往
    屏東縣長治鄉椰子園安養中心，於鑑定人黃文翔醫師前點呼
    相對人鄒楊碧雲，相對人無反應，復經鑑定人拍打並呼叫相
    對人，相對人眼睛雖睜開，但仍無反應，再經本院就相對人
    之精神及心智狀況訊問鑑定人，鑑定人鑑定結果認為：個案
    過去除了有糖尿病、腦中風、白內障等疾病，曾經接受過白
    內障手術與左大腿骨折之手術治療。於87年發生第1 次中風
    ，此後又連續發生多次中風，並且不良於行，於93年被家屬
    送入椰子園安養中心接受長期照顧迄今。個案於(一)身體狀態
    方面：理學檢查：身材中等、臉色蒼白、營養不良、剪短
    髮、關節僵硬變形有扭曲現象、左側肢體偏癱。鼻腔插有鼻
    胃管、舌頭會有不自主之吞吐動作。臨床檢查：眼神呆滯
    、目光茫然，無法與人做口語溝通。會談中個案無法正確了
    解他人之意思表達，對他人之意思表達無法正確回應，無法
    回應任何問題，也無法以肢體語言表達個人意志。呼吸道內
    有許多痰卡在氣管內隨著呼吸上下氣管的聲音、大小便失禁
    。個案不會認字，也不會寫字，長短期記憶能力喪失殆盡。
    (二)精神狀態：雙眼微睜但是眼珠不會隨著呼喚搜尋聲音來源
    ，無法辨識家人，對外界呼喚無辨識與理會能力，認知功能
    嚴重受損，喪失語言表達能力，也無法識字，因此也無法筆
    談，對於問話也無法正確了解別人問話內容，也無法使用肢
    體語言（點頭、搖頭、揮手、伸出手指頭代表數字…等）正
    確回應。對於時間、地方、人物之定向能力完全喪失。
    (三)日常生活狀況方面：日常生活狀況自理情形：進食、沐
    浴、翻身、大小便、移動身體、更衣…皆完全無法自理。無
    法自己坐起、站立、走動。目前靠鼻胃管餵食以及使用紙尿
    布處理大小便。經濟活動能力（包括管理處理自己財產之
    能力）：無法自行購物、無法做簡單之二位數字加減計算、
    無法辨識錢幣幣值、不會到金融機構辦理存款提款、不知如
    何保管與儲存自己之財物，完全無處理財產之能力。社會
    性：無職業功能、無社交功能、無法自行搭乘或使用大眾交
    通工具、無法自行認路回家、無自我安排休閒活動之功能。
    綜上評估：個案各項功能退化嚴重，生活完全無自理能力，
    必須長期依賴家人、醫療或養護機構照顧，且個案目前已經
    處於嚴重失智狀態因而導致個人之認知功能嚴重失能，為意
    思表示或受意思表示或辨識其意思表示效果之能力幾乎完全
    喪失，此外也已經完全失去行為能力，無法獨力處理個人事
    務與從事個人財務管理，應已經達到監護宣告之標準等語，
    有本院100 年7 月22日勘驗筆錄及屏安醫院100 年7 月25日
    屏安醫字第（100 ）0311號函所附精神鑑定報告書1 份在卷
    可憑。本院綜合上開勘驗結果及鑑定人之意見，認相對人確
    因嚴重失智狀態，致不能為意思表示或受意思表示之程度，
    而聲請人乃相對人之子，有戶籍謄本在卷可稽，故聲請人聲
    請對相對人為監護之宣告，核無不合，爰依民法第14條第1
    項規定，宣告相對人為受監護宣告之人。
三、又按受監護宣告之人應置監護人；法院為監護之宣告時，應
    依職權就配偶、四親等內之親屬、最近一年有同居事實之其
    他親屬、主管機關、社會福利機構或其他適當之人選定一人
    或數人為監護人，並同時指定會同開具財產清冊之人；法院
    選定監護人時，應依受監護宣告之人之最佳利益，優先考量
    受監護宣告之人之意見，審酌一切情狀，並注意下列事項：
    （一）受監護宣告之人之身心狀態與生活及財產狀況。（二
    ）受監護宣告之人與其配偶、子女或其他共同生活之人間之
    情感狀況。（三）監護人之職業、經歷、意見及其與受監護
    宣告之人之利害關係。（四）法人為監護人時，其事業之種
    類與內容，法人及其代表人與受監護宣告之人之利害關係，
    修正後之民法第1110條、第1111條第1 項、第1111條之1 定
    有明文。
四、查聲請人鄒武郎為受監護宣告人即相對人之子，有意願擔任
    受監護宣告人之監護人，且協助照護受監護宣告人，復經其
    最近親屬即受監護宣告人之子女鄒麗貞、鄒梨香、鄒梨花、
    鄒梨金、鄒武山、鄒承泰、鄒武章、鄒蕙華之同意，有其等
    出具之同意書在卷可查，故由聲請人鄒武郎負責養護及照顧
    受監護宣告人並管理其財產，應能符合法律規定及相對人之
    最佳利益，爰選定聲請人鄒武郎為監護人。另依上開規定，
    法院於選定監護人時，應同時指定會同開具財產清冊之人，
    及依民法第1113條準用同法第1099條之規定，監護開始時，
    監護人對於受監護人之財產，應依規定會同當地直轄市、縣
    （市）政府指派或法院指定之人，於2 個月內開具財產清冊
    ，並陳報法院。為使第三人得於期限內開具財產清冊並陳報
    法院，並衡酌聲請人鄒承泰係受監護宣告人之子，有意願擔
    任會同開具財產清冊，且業經受監護宣告人之其餘子女同意
    ，有上開同意書在卷可稽，爰併指定聲請人鄒承泰為會同開
    具財產清冊之人。
五、依民事訴訟法第608 條第1 項、非訟事件法第24條第1 項，
    裁定如主文。
中    華    民    國   100    年    8     月    15    日
                  家事庭        法  官  陳秀慧
正本係照原本作成。
如不服本裁定關於選定監護人及指定會同開具財產清冊之人等部
分，應於送達後10日內向本院提出抗告狀，並繳納抗告費新臺幣
1,000元；其餘關於宣告監護之部分，不得抗告。
中    華    民    國  100     年    8     月    15    日
                                書記官  賀燕花